臺灣高等法院刑事判決　　　　　　　　　　　　　九十一年度上易字第二六七四號
　　上　訴　人　臺灣板橋地方法院檢察署檢察官
　　上　訴　人
　　即　被　告　甲○○
　　選任辯護人　陳俊斌
　　　　　　　　蘇弘志
右上訴人，因被告竊盜案件，不服臺灣板橋地方法院，九十一年度易字第七０三號，
中華民國九十一年七月二十四日第一審判決（起訴案號：臺灣板橋地方法院檢察署九
十年度偵字第九二五六號）提起上訴，本院判決如左：
    主      文
原判決撤銷。
甲○○無罪。
    理      由
一、公訴意旨略以甲○○意圖為自己不法之所有，於九十年五月三日上午八時許，在
    臺北縣土城市○○路十五號前，以不詳方法竊取乙○○○所有ＤＬ－○四八七號
    牌自用小客車一部，得手後留供己用。嗣於九十年五月十六日晚上八時四十分許
    ，甲○○駕駛上開竊得之自用小客車搭載不知情之女友丙○○，行經臺北縣中和
    市○○路，適有臺北縣警察局保安隊員警黃志祥、呂傳文等人駕駛警車執行巡邏
    任務，經由電腦查詢結果，在前方由甲○○所駕自用小用車係報失之贓物，警員
    正欲鳴笛之際，甲○○因恐竊盜犯行事跡敗露，即加速逃逸，遂與員警展開追逐
    ，行駛至臺北縣中和市○○街八十四號前，因與丁○○所駕駛ＡＰ－七八七七號
    牌自用小客車迎面對撞後始停下，甲○○於車禍發生後要求丙○○迅即離去，其
    亦趁亂逃離現場，警員乃根據丙○○之證詞及甲○○遺留在車上之證件循線查獲
    ，始偵悉上情。因認被告甲○○犯刑法第三百二十條第一項之竊盜罪嫌。
二、公訴人認被告甲○○有竊盜犯行，無非以被告駕駛ＤＬ－０四八七自小客車被警
    追逐後與另部ＡＰ－七八七七自小客迎面對撞後棄車逃逸，而被害人乙○○○又
    指陳失竊車輛情節甚詳，復以被告經測謊對於竊車借車、安非他命等問題均呈情
    緒波動研判有說謊。證人呂學祥雖出面坦承竊取上開車輛，然其患有精神疾病，
    且對該車之內裝擺飾無法描述，足證有迴護被告不足採等情為論據。
三、訊據被告堅決否認有起訴書所載竊車犯行，辯稱：九十年五月十六日下午六時許
    ，證人呂學祥駕該車到伊住處聊天，伊乃向他借車，前去接小孩及女友丙○○，
    返家後未見呂某在約定地點之前已飲三罐啤酒，當載送丙○○途經中和市○○路
    見員警路檢自認酒後開車才加速離開，經警追逐後發生車禍，才棄車逃逸等語。
四、本院查：
  (一)車牌ＤＬ－０四八七號小自客，確係乙○○○所有，於民國九十年五月三日八時
    許在土城市○○路十五號前失竊，車上並無安非他命，僅有客戶信用卡資料，並
    於次日向轄區清水派出所報案，此有乙○○○之警訊筆錄可稽。證人呂學祥於檢
    察官訊問時供稱（有無借王ＤＬ－０四八七號白色小客車，車子來源？），答有
    ，在五月十五、十六日於他家借他的，車子我是在土城偷的，約在五月中旬於土
    城明德路附近偷的，時間約凌晨，當時我身上剛好有一把鑰匙用來偷（見偵查卷
    九二五六號第六七頁反面），又呂學祥自承有吸用安非他命，車上之安非他命係
    其所有（見同卷第八二頁反面），又被告之尿液經法務部調查局檢驗結果呈陰性
    反應，有陸(一)字第90041217號檢驗通知書附偵查卷可稽，則被告所辯ＤＬ－０
    四八七號小自客非其行竊，向呂學祥借用，車上安非他命非其所有尚非不可信。
  (二)證人丙○○於本院結證當時被告駕車拒絕員警臨檢加速離開，係因被告說他有喝
    酒，可徵被告逃避臨檢應非行竊汽車怕被查獲，應與酒後開車有直接關係。
(三)又測謊非證據只屬證據方法而已，測謊常因對象身心狀況、環境施行人員之專業
    產生誤差，既有證人呂學祥供認系爭小自客係其行竊，且車上查獲安非他命，該
    呂某有施用，則呂學祥之言應可採信，不能以事隔甚久，呂謀未能描述贓車詳細
    內裝以及因棈神疾病退伍，即指證言不可信，又呂學祥自白偷車之正確時地與被
    害人所述固有出入，然於五月間在土城市竊得，所竊為白色裕隆March 則屬一致
    ，該呂學祥在九十年五月十六日前三天均駕贓車至被告處聊天，則被告之母稱
    ：被告已使用該車二、三天，應非不實。從而檢察官所舉證據均不能作為被告確
    有行竊ＤＬ－０四八七號小自客車之證明。
五、按犯罪事實應依證據認定之，無證據不得推定其犯罪事實，又不能證明被告犯罪
    或其行為不罰者，應諭知無罪之判決，刑事訴訟法第一百五十四條、第三百零一
    條第一項分別定有明文。次按刑事訴訟上用以證明事實之證據，須於通常一般人
    均不至於有所懷疑，堪予確信其已臻真實者，始得據以為有罪之認定，倘其證明
    尚未達到此一程度，而有合理性之懷疑存在，致使無從為有罪之確信時，即應為
    無罪之判決，此有最高法院七十六年臺上字第四九八六號判例意旨可資參照。至
    於被告使用贓車為警查獲固為實情，涉嫌贓物部分未經起訴，然所涉收受贓物罪
    嫌與竊盜罪之構成要件罪質均不相同，犯罪之基本事實不同，法院無從變更起訴
    法條改依贓物罪論處。本件所涉竊盜罪嫌，其犯罪尚屬不能證明，被告上訴意旨
    否認起訴事實非無理由，爰將原判決撤銷改判無罪，用啟適法。
六、公訴人上訴將被告另涉竊盜一案即臺灣板橋地方法院檢察署九十一年度偵字第八
    八一九號以連續犯事實之一部分函送併辦，經查起訴事實業經本院為無罪之判決
    ，已不生連續犯關係，此部分應退還原檢察署依法處理，併予指明。
據上論斷，應依刑事訴訟法第三百六十九條第一項前段，第三百六十四條，第三百零
一條第一項，判決如主文。
本案經檢察官吳國南到庭執行職務。
中      華      民      國    九十一    年     十一     月     二十     日
                              臺灣高等法院刑事第十八庭
                                  審判長法  官  吳      敦
                                        法  官  劉  慧  芬
                                        法  官  吳  明  峰
右正本證明與原本無異。
不得上訴。
              書記官  李  華  安
中      華      民      國    九十一    年     十一     月    二十一    日
